# 非货币性资产交换的一个疑问

提问人：rainy418 时间：2011-05-05 21:45:56
(二)涉及补价的情况 非货币性资产交换准则规定，在以公允价值确定换入资产成本的情况下，发生补价的，支付补价方和收到补价方应当分别情况处理： 1 ．支付补价方：应当以换出资产的公允价值加上支付的补价(即换入资产的公允价值)和应支付的相关税费作为换入资产的成本；换入资产成本与换出资产账面价值加支付的补价、应支付的相关税费之和的差额应当计入当期损益。 2 ．收到补价方：应当以换入资产的公允价值(或换出资产的公允价值减去补价)和应支付的相关税费作为换入资产的成本；换入资产成本加收到的补价之和与换出资产账面价值加应支付的相关税费之和的差额应当计入当期损益。
问题 1 ：“换出资产的公允价值加上支付的补价(即换入资产的公允价值)”这句话的意思是说“换出资产的公允价值加上支付的补价”=“(换入资产的公允价值)”吗？如果是这样的话，必须要有一个条件，即补价刚好等于患处资产公允价值和换入资产公允价值的差额，而在现实当中可能很难成立吧。 那么如果上面二者是不等的，那么我们选择哪一个作为换入资产成本？ 同样对于“换入资产的公允价值(或换出资产的公允价值减去补价)”这句话也存在同样问题。
问题 2 ：计入成本相关税费指的是哪些，扎差计入损益的税费又是哪些呢？ 会计准则解释上面的例题，没有把营业税计入资产成本。
【例8—3】甲公司与乙公司经协商，甲公司以其拥有的全部用于经营出租目的的一幢公寓楼与乙公司持有的交易目的的股票投资交换。甲公司的公寓楼符合投资性房地产定义，公司未采用公允价值模式计量。在交换日，该幢公寓楼的账面原价为 400 万元，已提折旧 80 万元，未计提减值准备，在交换日的公允价值为 450 万元，营业税额为22.5万元；乙公司持有的交易目的的股票投资账面价值为300 万元，乙公司对该股票投资采用公允价值模式计量，在交换日的公允价值为 400 万元，乙公司支付了 50 万元给甲公司。乙公司换入公寓楼后仍然继续用于经营出租目的，并拟采用公允价值计量模式，甲公司换入股票投资后仍然用于交易目的。转让公寓楼的营业税尚未支付，假定除营业税外，该项交易过程中不涉及其他相关税费。 甲公司的账务处理如下： 借：其他业务成本 3200000 投资性房地产累计折旧 800000 贷：投资性房地产 4000000 借：其他业务成本 225000 贷：应交税费——应交营业税 225000 借：交易性金融资产 [url=]4000000[/url][
银行存款 500000 贷：其他业务收入 [url=]4500000 [/url][] 乙公司的账务处理如下： 借：投资性房地产 [url=]4500000[/url][] 贷：交易性金融资产 3000000 银行存款 500000 投资收益 1000000

回答人：chenyiwei
1 、理论上，换出资产的公允价值±补价＝换入资产公允价值，否则该交易很难说是公允交易。当然实务中该等式很可能不会恰好完全成立，但差异一般也不重大，并不从根本上影响会计处理方法和原则。如果等式不完全成立，则首先考虑按换出资产公允价值加或减所收付的补价作为换入资产的入帐价值，但换入资产的公允价值能够更可靠确定时除外。 2 、非货币性资产交换交易采用公允价值模式核算的，与换出资产的处置相关的税费计入损益；应计入换入资产入帐价值的相关税费（如换入房地产时所缴纳的契税）计入换入资产入帐价值。

回答人：chenyiwei
回复 板凳 rainy418 的帖子按准则字面意思理解即可。我个人认为这个 25 ％的比例没有实际意义，因为现在的准则体系已经可以把非货币性资产交换和涉及货币性资产比重较大的交换交易统一到同一个框架体系下，基于“换出资产所有权上风险和报酬的转移”与“换出、换入资产所有权上的主要风险和报酬的特征是否存在实质性差异”这两点作为判断是否应确认损益的标准。在IFRS下就没有单独的非货币性资产交换准则，也没有 25 ％的说法。

回答人：chenyiwei
回复 地板 rainy418 的帖子在现行的中国准则体系下，如果高于 25 ％，则不适用非货币性资产交换准则，但可以适用收入准则以及其他各项资产类准则中对于换入资产初始计量、换出资产终止确认等的规定。这些准则中的“风险和报酬转移标准”和“风险报酬特征差异标准”其实也就是“商业实质”概念的核心，所以两者总体上是一致的。一般来说，在实务中货币补价比例超过 25 ％的交易不具有商业实质的可能性相对是比较小的（通过构造交易方式把一笔非货币性交易人为分拆为两笔存在关联的货币性交易的情形不在此处讨论之列）。

回答人：chenyiwei
回复 8 楼 rainy418 的帖子没有明确规定。但如我前面所提到的，我认为讨论 25 ％的标准，并针对货币性和非货币性交易采用不同的考虑方式，在实务上没有太大意义。

提问人：夕阳无语 时间：2016-10-18 16:21:19
陈老师，关于非货币资金资产交换，想请教一下：
在企业会计制度下，“以非货币性交易换入的固定资产，按换出资产的账面价值加上应支付的相关税费，作为入账价值。”
那么，假设公司以账面价值为 0 的某项固定资产(公允价值 5 万)，换回某市场价值为 5 万的另一项资产，是不是换入资产的入账价值就是 0 了？
如果是新准则，且该交易具备商业实质，那么换入资产的公司是不是就会确认 5 万的固定资产及同等金额的营业外收入，并对 5 万的固定资产进行折旧。
因此，上述处理是存在准则差异的。
谢谢。

回答人：chenyiwei
是这样。原制度不考虑交换有无商业实质。而且原制度下对收到的货币补价是要求按比例确认收益的，而新准则下对于不具有商业实质的交易收到的货币补价是不确认收益的。

提问人：小鱼儿 cc 时间：2018-02-09 01:53:21
请教陈版主，非货币性资产交换的问题。

回答人：chenyiwei
应当在取得换入资产时，将换入资产按原换出资产于当初协议达成时的公允价值（不是取得换入资产时的公允价值）入账，并确认换出资产处置损益。产权调换方式的拆迁补偿就经常出现这种情况。

提问人：小鱼儿 cc 时间：2018-02-11 18:18:30
陈版主，继续请教交流下。
协议有了但还没换的时候，您怎么认为呢？谢谢！

回答人：chenyiwei
交易未完成且不确定性较大的情况下，应谨慎处理，避免过于激进的确认收益。这类以房换房的交易拖几年是很正常的，而且往往不能按时交房，变数很大。

提问人：小鱼儿 cc 时间：2018-02-12 00:38:30
没有换出之前呢？

回答人：chenyiwei
不可以。这类交易的不确定性仍较大，在实际完成前不应确认收益。

提问人：小鱼儿 cc 时间：2018-02-12 17:55:36
只有协议但双方都还没有发生呢？

回答人：chenyiwei
这类交易的不确定性较大。但最终将被拆除资产的账面价值收回，多数没有重大疑问，所以用这种方式是可以的，既不提前确认收益，也不过度谨慎。